【裁判字號】    97,再易,49
【裁判日期】    970717
【裁判案由】    侵權行為損害賠償
【裁判全文】
臺灣高等法院民事判決                  97年度再易字第49號
再審  原告  乙○○
訴訟代理人  廖芳萱律師
            陳鴻琪律師
再審  被告  甲○○
上列當事人間侵權行為損害賠償事件，再審原告對於中華民國96
年11月7 日本院96年度上更(一)字第89號確定判決，提起再審之訴
，本院判決如下：
    主    文
再審之訴駁回。
再審訴訟費用由再審原告負擔。
    理    由
一、再審原告主張略以：最高法院96年度臺上字第855 號判決發
    回意旨載明「…查證人劉榮於原審所證稱騎馬由別人付錢，
    當然也算霸王馬諸語（見原審卷(二)第64、65頁），如何即可
    據為認定係社會一般大眾通常之觀念，未見原審加以闡述，
    依上說明，自有判決不備理由之違法」，可見關於「由別人
    付錢，當然也算霸王馬」，是否屬於社會一般大眾通常之觀
    念一節，受發回法院不論採取肯定或否定見解，均應於判決
    書中詳細闡述得心證之理由，其判決始謂適法，然本院96年
    度上更(一)字第89號判決（下稱：原確定判決），並無任何字
    語論及不採納證人劉榮證詞之理由，除違反民事訴訟法第47
    8 條第4 項規定，而有同法第496 條第1 項第1 款「適用法
    規顯有錯誤」之再審事由外，另有同法469 條第1 項第6 款
    「判決不備理由」之不當，亦有民事訴訟法第496 條第1 項
    第1 款之再審事由。爰於法定期間內提起再審之訴，並聲明
    求為判決：(一)臺灣高等法院96年度上更(一)字第89號確定判決
    不利於再審原告部分廢棄。(二)上開廢棄部分，再審被告於第
    二審之上訴駁回。
二、本件未行言詞辯論，再審被告未提出任何書狀為聲明及陳述
    。
三、按民事訴訟法第496 條第1 項第1 款所謂適用法規顯有錯誤
    者，係指確定判決所確定之事實適用法規顯然不合於法律規
    定，或與司法院現尚有效及大法官會議之解釋，或最高法院
    尚有效之判例顯然違反者而言。其適用法規顯有錯誤之內容
    ，應包括確定判決顯有消極的不適用法規及積極的適用法規
    不當兩種情形在內。至事實審法院認定事實錯誤、漏未斟酌
    證據、調查證據欠周或判決不備理由，雖得於判決確定前據
    為提起上訴之理由，究與適用法規錯誤有別，當事人不得據
    以提起再審之訴，最高法院著有57年臺上字第1091號判例、
    63臺再字第67號判例、63年臺上字第880 號判例、78年度臺
    再字第131 號判決可資參照。
四、經查，最高法院96年度臺上字第855 號判決，固以本院94年
    度上字第1016號判決就證人劉榮所證稱騎馬由別人付錢，當
    然也算霸王馬諸語，如何即可據為認定係社會一般大眾通常
    之觀念，未予闡述，遂認有判決不備理由之違法，並據為發
    回更審之理由之一。惟原確定判決理由七、(一)1.業已敘明「
    乙○○（即再審原告）辯稱其並非最初使用上開霸王馬用語
    者，而證人即自由時報記者劉榮、陳曉宜亦證稱係其等於該
    報紙首先使用『霸王馬』一詞形容上訴人（即再審被告）未
    付錢而享受騎馬利益之行為（見本院卷第79頁、第80頁及本
    院前審卷第64頁）等語，足見乙○○所辯屬實」；復於理由
    七、(二)論述「本件事發後，於乙○○為上開指述之前，既已
    早有媒體積極報導此事，有上開證人劉榮、陳曉宜之證述可
    稽，則其傷害更屬早已造成」。可徵原確定判決並非完全未
    採證人劉榮之證詞，反係因酌採包括劉榮在內等證人之證詞
    ，並參酌其他事證，依自由心證及論理法則，認定再審原告
    有侵權行為之事實，及援為酌減賠償金額之依據，適符合最
    高法院發回更審之意旨，並無適用法規顯有錯誤之情事。且
    原確定判決理由九、另已敘明「未論述之爭點；兩造其餘之
    攻擊或防禦方法；未經援用之證據，經本院斟酌後，認為均
    不足以影響本判決之結果」，自無判決不備理由之違法。況
    證人證詞之採信與否，屬事實認定範疇，縱法院認定事實錯
    誤、取捨證據失當，亦不構成適用法規顯有錯誤之再審事由
    。再審原告主張原確定判決有民事訴訟法第496 條第1 項第
    1 款所規定適用法規顯有錯誤之再審事由，提起再審之訴，
    顯無再審理由，爰不經言詞辯論，逕以判決駁回之。
據上論結，本件再審之訴為顯無理由，依民事訴訟法第502 條第
2 項、第78條，判決如主文。
中    華    民    國    97    年    7     月    17    日
                    民事第十二庭
                        審判長法  官  陳駿璧
                              法  官  王仁貴
                              法  官  王麗莉
正本係照原本作成。
不得上訴。
中    華    民    國    97    年    7     月    18    日
                              書記官  劉美垣


司法院資訊處製作；財團法人民間司法改革基金會備份。
